臺灣臺中地方法院刑事判決
111年度交訴字第308號
公  訴  人  臺灣臺中地方檢察署檢察官
被      告  鄭東煥


上列被告因過失致死案件，經檢察官提起公訴（111年度偵字第2
9280號、第34074號），被告於本院準備程序中，就被訴事實為
有罪之陳述，經本院合議庭裁定由受命法官獨任進行簡式審判程
序，判決如下：
    主    文
鄭東煥犯過失致人於死罪，處有期徒刑陸月，如易科罰金，以新
臺幣壹仟元折算壹日。
    犯罪事實
一、鄭東煥於民國111年3月22日上午5時31分許，騎乘車牌號碼0
    00-000號普通重型機車，沿臺中市霧峰區四德北路由南往北
    方向(即四德路往五福路方向)行駛，行經四德北路75號前，
    本應注意車前狀況，並隨時採取必要之安全措施，而依當時
    天候晴、晨光、柏油路面乾燥、無缺陷、無障礙物、視距良
    好等情形，並無不能注意之情事，竟疏未注意及此，適有行
    人許阿吟同向沿四德北路與友人高怨併排行走，亦疏未注意
    在未劃設人行道之道路，應靠邊行走，鄭東煥之機車因此從
    後撞及許阿吟，致許阿吟倒地，並受有創傷性顱骨骨折並顱
    內出血、創傷性顱腦損傷之傷害，經送醫急救，仍於同日下
    午3時32分許，因中樞神經性休克而不治死亡。鄭東煥肇事
    後停留在現場，於有偵查犯罪職權之機關或公務員尚未發覺
    其犯行前，向接獲報案前來處理之員警表明為肇事者而願接
    受裁判。
    理    由
一、認定犯罪事實所憑之證據及理由
　㈠上開犯罪事實，業據被告鄭東煥於警詢、偵訊及審判中坦承
    不諱（相卷第20頁至第26頁、第65頁、第66頁、他卷第45頁
    、第46頁、本院卷第41頁、第50頁），並經證人高怨於警詢
    證述、告訴人林正乾指述在案(相卷第27頁至第34頁、第65
    頁、第66頁、他卷第45頁、第46頁)，且有臺中市政府警察
    局霧峰分局(下稱霧峰分局)處理相驗案件初步調查報告暨報
    驗書1份、中國醫藥大學附設醫院司法相驗病歷摘要、診斷
    證明書各1份、111年3月22日員警職務報告1份、道路交通事
    故現場圖1紙、道路交通事故調查報告表㈠㈡1份、現場及車損
    照片17張、監視器錄影擷取照片2張、公路監理電子閘門系
    統資料查詢2紙、勘（相）驗筆錄1紙、臺灣南投地方檢察署
    相驗屍體證明書、檢驗報告書1份、霧峰分局111年3月31日
    函暨所附相驗照片1份、亞洲大學附屬醫院111年4月6日診斷
    證明書1紙、在卷可稽(相卷第6頁、第9頁、第10頁、第19頁
    、第35頁至第47頁、第54頁、第55頁、第64頁、第68頁、第
    75頁至第93頁、他卷第15頁)，足認被告之自白與事實相符
    ，可信為真實。
　㈡汽車行駛時，駕駛人應注意車前狀況，並隨時採取必要之安
    全措施，道路交通安全規則第94條第3項定有明文。被告領
    有合格駕駛執照，其騎乘機車自應注意上開規定，且當時現
    場天候晴，晨光，柏油路面乾燥、無缺陷、無障礙物，視距
    良好，有前揭道路交通事故調查報告表㈠及現場照片附卷可
    憑，並無不能注意之情事，被告卻疏於注意車前狀況，隨時
    採取必要之安全措施，因此與許阿吟發生碰撞，其行為自有
    過失甚明。從而，許阿吟因本件交通事故死亡之結果，係由
    被告之過失行為所致，其間乃具有相當因果關係。
　㈢另依道路交通事故現場圖所繪許阿吟行走動線，其係行走在
    四德北路之車道內，即其行向路面邊線之內側，此由被告所
    騎乘機車倒地時所產生刮地痕之起點，係在四德北路之車道
    內，距離其行向路面邊線有1.7公尺之距離，亦足以證明；
    又高怨於警詢時亦證稱其與許阿吟係併行走在靠道路右側，
    許阿吟走在其左手邊等語(相卷第32頁)，觀諸道路交通事故
    現場圖，高怨、許阿吟行向路面邊線外側寬0.6公尺，足供1
    人行走，惟尚不足供2人併排行走，也堪以佐證，故許阿吟
    有在未劃設人行道之道路，未靠邊行走之過失。惟被告疏未
    注意車前狀況，採取必要之安全措施，撞及許阿吟，應為肇
    事主因，許阿吟對於本件車禍之發生雖亦有過失，對於本件
    車禍之發生具有肇事責任，然此僅為被告量刑時之參考及民
    事責任上過失比例問題，不因此即解免被告之罪責。
　㈣綜上，被告之自白與事實相符，可信為真實。本件事證明確
    ，被告犯行堪以認定，應依法論科。　　
二、論罪科刑之理由
  ㈠核被告所為，係犯刑法第276條之過失致人於死罪。
  ㈡被告於肇事後留待現場，並向到場處理之員警坦承其為車禍
    肇事之人，有臺中市政府警察局道路交通事故肇事人自首情
    形紀錄表1紙在卷可參（相卷第49頁），堪認被告符合自首
    要件，爰依刑法第62條前段規定，減輕其刑。
  ㈢爰審酌被告騎乘機車本應遵守交通法規，以保護自己及其他
    用路人之生命身體安全，竟疏未注意，肇致本件車禍發生，
    使許阿吟喪失寶貴生命，其親屬更因此承受巨大傷痛，所為
    實有不該。另衡及被告犯後始終坦承犯行，考量被告之過失
    程度，及除許阿吟之家屬已請領汽車強制責任險新臺幣200
    萬元外，因賠償金額有相當差距，被告迄今尚未與許阿吟之
    繼承人達成和解等情節，暨酌以告訴代理人到庭所表示之意
    見；再參以被告無刑事前科紀錄，有臺灣高等法院被告前案
    紀錄表1紙在卷可按，足認其素行尚可，與其自陳初中畢業
    ，目前無工作，配偶及1名子女過世，另有2名子女並未同住
    ，現由媳婦支應生活費用，及其身體狀況等一切情狀（本院
    卷第53頁），量處如主文所示之刑，並諭知易科罰金之折算
    標準。
據上論斷，應依刑事訴訟法第273條之1第1項、第299條第1項前
段，判決如主文。
本案經檢察官張富鈞提起公訴，檢察官林文亮到庭執行職務。
中　　華　　民　　國　　 111 　 年　　10　 月 　25　　日
                  刑事第十一庭  法  官  黃麗竹
以上正本證明與原本無異。
如不服本判決應於收受送達後20日內向本院提出上訴書狀，並應
敘述具體理由；其未敘述上訴之理由者，應於上訴期間屆滿後20
日內向本院補提理由書（均須按他造當事人之人數附繕本）「切
勿逕送上級法院」。
告訴人或被害人如不服判決，應備理由具狀向檢察官請求上訴，
上訴期間之計算，以檢察官收受判決正本之日起算。
                        　　　　書記官  姚志鴻
中　　華　　民　　國　　 111 　 年　　10　 月 　25　　日
附錄本案論罪科刑法條全文：
中華民國刑法第276條
因過失致人於死者，處5年以下有期徒刑、拘役或50萬元以下罰
金。